臺灣板橋地方法院刑事判決　　　　　　　　　　　　九十三年度易緝字第一二五號
　　公　訴　人　臺灣板橋地方法院檢察署檢察官
　　被　　　告　戊○○
　　選任辯護人　謝新平　律師
右列被告因詐欺案件，經檢察官提起公訴（八十四年度偵字第五七一七號），本院判
決如左：
    主  文
戊○○行使偽造私文書，足以生損害於他人，累犯，處有期徒刑壹年。偽造之解約書
壹份沒收。
    事  實
一、戊○○因犯恐嚇取財、擄人勒贖、殺人未遂、藏匿人犯、賭博等罪，經臺灣高等
    法院分別判處有期徒刑二年、十二年、八年、一年六月及一年二月確定，並定其
    應執行之刑為有期徒刑十五年，又除擄人勒贖罪外，其他四罪符合中華民國七十
    七年罪犯減刑條例之規定，經臺灣高等法院以七十七年度聲減字第六五六七號裁
    定減刑後，與擄人勒贖罪，重新定其應執行之刑為有期徒刑十七年，後經臺灣高
    等法院以八十年度聲減字第八六○八號裁定，依中華民國八十年罪犯減刑條例規
    定，再度減輕其刑為有期徒刑十三年，嗣經最高法院八十一年度台非字第三四號
    判決撤銷臺灣高等法院七十七年度聲減字第六五六七裁定，就戊○○所犯各罪，
    定其應執行刑為有期徒刑十四年，於六十六年十二月二十一日起算刑期，七十五
    年五月二十六日假釋出監，甫於八十年七月七日假釋期滿執行完畢。仍不知悔改
    ，受其父丁○○之委託出售坐落於桃園縣觀音鄉○○段第二二九、二三○地號土
    地，已於八十三年三月三十一日代理丁○○以新臺幣（下同）五百六十萬元出售
    給甲○○，簽訂耕地預約買賣契約書，並指定移轉登記給陳阿瓊，雙方委託代書
    丙○○擔任土地移轉登記代理人及見證人，甲○○亦依契約約定分期給付買賣價
    金，並於同年九月二十七日送件至桃園縣中壢地政事務所辦理移轉登記。而戊○○之遠房親戚乙○○及其友人己○○對上開土地亦有興趣，經乙○○轉知戊○○
    己○○有意以六百六十萬元之高價購買前開土地，戊○○竟意圖為自己不法之所
    有，未得甲○○之同意，於八十三年九月底十月初某日，在丙○○之事務所即桃
    園縣中壢市○○路十五號八樓之十內，向代書丙○○佯稱欲與甲○○解除買賣契
    約，委由丙○○代為擬定解約書，利用不知情之丙○○偽造甲○○署押一枚及撰
    寫解約書後，於不詳時地，自行偽造甲○○之印文一枚蓋於解約書上，藉此偽造
    私文書。嗣後戊○○、己○○、乙○○於八十三年十月三日在桃園縣桃園市體育
    館旁之伯爵西餐廳內洽談土地買賣事宜，戊○○出示丁○○之授權書及持偽造之
    解約書向己○○稱已得土地所有權人授權出售前揭土地，並佯稱已與原買主甲○○達成解約協議，使己○○陷於錯誤，誤信戊○○與甲○○已經解除買賣契約，
    故與戊○○簽訂不動產買賣契約書，並交付現金二百三十六萬元給戊○○，足以
    生損害於甲○○、己○○，而戊○○收受上開款項後，旋即前往大陸，避不見面
    。
二、案經己○○訴請臺灣板橋地方法院檢察署檢察官偵查起訴。
    理  由
一、訊據被告戊○○矢口否認右揭犯罪事實，辯稱當初是先和甲○○訂定前開土地之
    耕地預約買賣契約，雙方約定土地登記給甲○○之舅舅陳阿瓊，嗣後己○○透過
    乙○○找伊，表示願多出一百萬元購買該筆土地。伊就從大陸回來，在桃園縣之
    某西餐廳內，己○○將二百三十六萬元交給乙○○，當日乙○○交給伊一百萬元
    ，伊跟乙○○說一定要和甲○○處理解除買賣契約之事，乙○○要伊放心，伊從
    來看沒過解約書（附於本院八十四年度易字第五一一六號第五十頁）云云。經查
    ：被告、己○○、乙○○等人於八十三年十月三日在桃園縣桃園市之伯爵西餐廳
    內，被告出示甲○○名義之解約書正本及土地所有權人丁○○之授權書，表明坐
    落於桃園縣觀音鄉○○段第二二九、二三○號土地所有權人授權伊出售土地，而
    先前買主甲○○已同意解除契約，己○○遂與被告當場簽訂不動產買賣契約書，
    並付現金二百三十六萬元給被告，被告並於不動產買賣契約書上簽名蓋章證明已
    收款項，之後不到十日被告即前往到大陸，從此渺無音訊等情，有證人己○○到
    庭結證之證詞為憑（參見本院九十三年九月二十七日審判筆錄第十頁至第十五頁
    ）。而證人乙○○到庭亦結證稱，被告與己○○簽約當時伊在現場，己○○確有
    交付二百三十六萬元給被告，伊沒有取走該筆錢，且被告並未交付該筆錢給伊要
    伊跟甲○○解除買賣契約等語（參見本院九十三年九月二十七日審判筆錄第十六
    頁至第十八頁）。再查，告訴人己○○提出不動產賣賣契約書「交款備忘錄」上
    確有被告於八十三年十月三日收受二百三十六萬元，並簽名、蓋章之紀錄（附於
    偵查卷第七頁背面），足見己○○確實交給被告現金二百三十六萬元無訛，被告
    辯稱該款項為乙○○取走云云，顯然荒誕無稽。次查，證人乙○○於本院八十四
    年度易字第五一一六號案件亦結證稱，被告與己○○簽約時，確實有提出甲○○
    名義之解約書（參見上開卷第四十六頁背面）等語。又證人甲○○到庭結證稱，
    伊有和被告簽訂耕地預約買賣契約，價金五百六十萬元全部給付完畢，該份以甲○○名義之解約書並非伊本人簽名、蓋章，但其上之印文與伊之印章十分相似，
    當初沒有人（包括被告、乙○○）跟伊談過解除買賣契約書之事，伊亦未同意解
    除買賣契約等語（參見本院九十三年九月二十七日審判筆錄第六至九頁）。又證
    人丙○○於本院八十四年度易字第五一一六號案件結證稱，本件解約書是伊寫的
    ，當初是過戶文件已送件，約八十三年九月底十月初被告在伊事務所內叫伊寫的
    ，被告說買賣契約解除不成立，要伊幫忙寫張解約書，被告會拿給對方蓋章，而
    解約書上「甲○○」是由伊書寫，當時沒有蓋章，寫完就交給被告等語（參見該
    卷宗第七十六頁背面、第七十七頁），足徵被告未與甲○○商討解除買賣契約之
    事，未得甲○○之同意即利用不知情之代書丙○○冒用甲○○名義偽造解約書，
    並自行偽造印文於其上，被告並於偽造解約書之私文書後，持該偽造私文書向己○○行使，謊稱本件土地原買主已同意解除契約，使己○○誤信為真，而交付財
    物等情，堪予認定。至被告聲請傳訊證人丙○○到庭對質，惟證人丙○○前已到
    院證述明確，並於八十六年三月二十五死亡，有法務部戶役政連結系統資料一紙
    在卷可按，並無傳訊必要。被告辯稱並未偽造解約書之言，不足採信。本件事證
    明確，被告犯行洵堪認定，應依法論科。
二、核被告戊○○所為，係犯刑法第二百十六條、第二百十條行使偽造私文書罪、刑
    法第三百三十九條第一項詐欺取財罪。被告偽造署押、印文為偽造私文書之部分
    行為，偽造私文書復持以行使，偽造私文書之低度行為為高度之行使行為所吸收
    ，均不另論罪。被告利用不知情之代書丙○○偽造解約書及甲○○署押，為間接
    正犯。被告所犯上開二罪間有方法結果之牽連關係，應從一重之行使偽造私文書
    罪處斷。公訴意旨雖未敘明被告所犯行使偽造私文書犯行，然該部分之事實與上
    開詐欺取財部分，有裁判上一罪關係（蒞庭檢察官當庭補充），該部分犯行為起
    訴效力所及，本院自應一併審酌。被告曾犯恐嚇取財、擄人勒贖、殺人未遂、藏
    匿人犯、賭博等罪，於八十年七月七日假釋期滿執行完畢，業如前述，此有臺灣
    高等法院被告全國前案紀錄表一份在卷可按，其於受有期徒刑執行完畢五年內再
    犯本件有期徒刑以上之罪，為累犯，應依刑法第四十七條規定加重其刑。爰審酌
    被告素行不佳、前科累累，偽造署押、印文，偽造私文書後行使偽造私文書，詐
    騙告訴人財物後，旋即潛逃大陸多年，迄今分文未賠償告訴人之損害，犯後猶否
    認犯行等一切情狀，量處如主文所示之刑。被告偽造之解約書一份（包含其上偽
    造之甲○○署押一枚、印文一枚），為被告所有供犯罪所用之物，應依刑法第三
    十八條第一項第二款規定宣告沒收。至於解約書上偽造之「甲○○」署押一枚與
    印文一枚，已隨解約書一併沒收，不另依刑法第二百十九條規定宣告沒收。
據上論斷，應依刑事訴訟法第二百九十九條第一項前段，刑法第二百十六條、第二百
十條、第三百三十九條第一項、第五十五條、第四十七條、第三十八條第一項第二款
，罰金罰鍰提高標準條例第一條前段，判決如主文。
本案經檢察官鄧媛到庭執行職務。
中　　　華　　　民　　　國　　九十三　　年　　 十一 　　月　　二十五　　日
                                臺灣板橋地方法院刑事第六庭
                                    審判長法  官  絲鈺雲
                                    ???法?官  張江澤
                                    ???法?官  絲鈺雲
右正本證明與原本無異
如不服本判決應於送達後十日內向本院提出上訴狀
                                          書記官  許清秋
中　　　華　　　民　　　國　　九十三　　年　　 十二　　 月　　  二      日
附錄本案論罪科刑法條全文：
刑法第二百十條
偽造、變造私文書，足以生損害於公眾或他人者，處五年以下有期徒刑。
刑法第二百十六條
行使第二百十條至第二百十五條之文書者，依偽造、變造文書或登載不實事項或使登
載不實事項之規定處斷。
刑法第三百三十九條
意圖為自己或第三人不法之所有，以詐術使人將本人或第三人之物交付者，處五年以
下有期徒刑、拘役或科或併科一千元以下罰金。
以前項方法得財產上不法之利益或使第三人得之者，亦同。
前二項之未遂犯罰之。
